臺灣高等法院刑事判決　　　　　　　　　　　　　九十一年度上更(一)字第一四號
　　上　訴　人
　　即　被　告　乙○○原名邱.
右上訴人因違反槍砲彈藥刀械管制條例案件，不服臺灣桃園地方法院九十年度訴字第
一六八號，中華民國九十年五月二十九日第一審判決（起訴案號：臺灣桃園地方法院
檢察署八十九年度偵緝字第八八八號）提起上訴，經判決後，由最高法院發回更審，
本院判決如左：
    主  文
原判決撤銷。
乙○○無罪。
    理  由
一、公訴意旨略以：乙○○（原名邱奕青）明知未經許可，不得非法持有槍砲，竟於
    不詳時間，在桃園縣八德市○○路六六○巷三十二弄一號邱丁○○（另為不起訴
    處分）住處，未經許可無故持有可發射子彈具有殺傷力之仿制式貝瑞塔手槍之改
    造手槍（含彈匣一個）、仿掌心雷手槍之改造手槍及仿史密斯左輪手槍之改造手
    槍各一隻、仿制式貝瑞塔手槍之改造子彈四發，嗣於民國（下同）八十九年七月
    六日二十時許，在上址為警查獲，並扣得上開槍彈，因認乙○○涉犯槍砲彈藥刀
    械管制條例第十一條第四項、第十二條第四項之罪嫌等語。
二、按犯罪事實應依證據認定之，無證據不得推定其犯罪事實。又不能證明被告犯罪
    者，應諭知無罪之判決，刑事訴訟法第一百五十四條、第三百零一條第一項分別
    定有明文。又事實之認定，應憑證據，如未能發現相當證據，或證據不足以證明
    ，自不能以推測或擬制之方法，為裁判基礎（最高法院四十年台上字第八六號判
    例參照）；又認定犯罪事實所憑之證據，雖不以直接證據為限，間接證據亦包括
    在內，然而無論直接證據或間接證據，其為訴訟上之證明，須於通常一般之人均
    不致有所懷疑，而得確信其為真實之程度者，始得據為有罪之認定，倘其證明尚
    未達到此一程度，而有合理之懷疑存在而無從使事實審法院得有罪之確信時，即
    應由法院為諭知被告無罪之判決（最高法院七十六年台上字第四九八六號判例參
    照）。
三、公訴人指訴被告乙○○涉犯槍砲彈藥刀械管制條例第十一條第四項、第十二條第
    四項之罪嫌，無非以共同被告邱丁○○之供述為唯一論據。惟訊據被告乙○○堅
    決否認有上開持有手槍、子彈之違反槍砲彈藥刀械管制條例之犯行，辯稱：伊自
    八十九年三月後，即未住在前開查獲槍枝之地點，偶而回前址，亦均僅在一樓客
    廳逗留，事後聽邱丁○○描述放槍者之外型，伊始知應係會到上址與丙○○、邱
    丁○○一起吸用毒品的甲○○，伊並不知甲○○於前址放槍及子彈云云。
四、經查：
  (一)邱丁○○在警訊時供稱：「這些東西（指前開槍、彈）是我二伯的兒子邱奕青（
    即乙○○）的。」、「因為當時我也在場，我親眼看到的，祇有我和邱奕青兩個
    人．．．」、「於八十四年七月四日晚二十時許，邱奕青將槍枝、子彈包裝成兩
    包，一是用報紙包，包的是一把手槍及兩顆子彈，裝在四方的鐵盒內，放在我住
    的房子放置雜物的騎樓地上隱密處，其後又把另外一包，也是用報紙包好，包的
    是手槍兩枝、子彈十顆，再用藍色的塑膠袋包好，放置在我的房子二樓後陽台的
    地上。」，在檢察官偵查時則供稱：「扣案槍械係邱奕青的，邱何時放在我這裡
    ，我不知道，我勒戒（毒癮）回來，他（指被告）告訴我放在那裡．．．」，嗣
    又改稱：「當時我主動跟警方講槍及子彈在何處，我有聽到舜（指被告）、圖（
    指丙○○）說槍放在陽台。」。在原審法院審理時又改稱：「我沒有看過那三把
    槍，我是聽我小孩說家裡廚房有槍，我就於警察到家裡臨檢時，告訴警察家裡有
    槍，未告訴警察槍放置在何處，是警察自己在我家裡找出來。」、「（有無親眼
    看過乙○○藏扣案三把槍及子彈？）我沒有親眼看過」、「（有無聽乙○○或丙○○說家裡有藏槍？）沒有」，在本院前審審理時亦稱：「．．．我不知槍是誰
    放的，是小孩子說有那些槍．．」，「是警察告訴我說：乾脆說是邱奕青放的．
    ．．被告也沒有跟我說槍是他放的」（見偵字第一○二一三號卷第十頁及其反面
    、第二十六頁，偵緝字第八八八號卷第十三頁反面，原審卷第四十三頁、第四十
    四頁，本院前審卷第九十一頁）。其前後所供有無親自看到被告藏放槍枝及子彈
    ，暨聽到何人告知伊家中有槍，均不一致；又揆諸常理，私藏槍彈屬危害社會治
    安之嚴重違法行為，除非該批扣案之槍彈為被告及邱丁○○二人所共藏，否則不
    敢讓他人知悉乃當然之理，是被告應不可能毫無避諱於邱丁○○面前藏匿槍彈，
    亦不可能自行將私藏槍彈之事告知，是邱丁○○之證詞既前後不一而有瑕疵且與
    常理有違，其證詞得否作為認定被告持有前開手槍及子彈所憑之唯一證據，已非
    無疑。
  (二)且被告於原審訊問時辯稱：「．．案發後我嬸嬸邱丁○○向我描述放槍者的外型
    ，我才知道是我的朋友甲○○放的．．．我並不知道甲○○在該處放槍及子彈」
    （見原審卷第二十七頁），於本院審理時亦辯稱：「邱丁○○所言不實，我不知
    道是誰藏槍的，是甲○○寄放在我叔叔那邊的，因為我嬸嬸不知道甲○○的名字
    ，所以才講我．．．」（見本院卷第七十六頁），核與證人甲○○於原審證稱：
    「．．槍是我偷藏的，藏槍一事與乙○○無關」（見原審卷第第六十二頁）、於
    本院訊問時陳稱：「（你放槍究竟他嬸嬸是否知道？）．．他（丙○○）太太應
    該不知道，我放時他太太不在家」（見本院卷第五十五頁至第五十六頁）及證人
    丙○○於原審法院證稱：「（你有無在八十九年間看見乙○○在上址藏槍及子彈
    ？）沒有」等語相符（見原審卷第第六十二頁、第二十八頁）。又邱丁○○於原
    審審理時亦曾稱：「（有無親眼看過乙○○藏扣案三把槍及子彈？）我沒有親眼
    看過」、「（為何之前陳述曾見過或聽過乙○○在家裡藏槍？）因為乙○○偶而
    會回家，我想那些槍應該是他帶回來的」云云（見原審卷第四十四頁）。是邱丁○○並未見過被告持有或藏匿槍彈，其陳稱扣案槍彈為被告所藏匿顯為臆測之詞
    ，且其證詞亦與證人甲○○、丙○○二人所述不相符合，是尚難據此認定被告乙○○有上開持有手槍、子彈等違反槍砲彈藥刀械管制條例之犯行。
  (三)另證人甲○○於原審法院證稱：「有，這些槍是我朋友綽號阿龍拿給我的，阿龍
    年約三十五歲、身高約一七三公分，阿龍先將這些槍寄放在我這邊，我不知道要
    把這些槍放在哪裡，我就趁著到前開住處吸毒的機會，未告訴丙○○及乙○○，
    於八十九年五月間將該三把槍及子彈以報紙裝後放在塑膠袋裡，藏在前開住處一
    樓廚房放菜刀的櫃子裡。」、「因為我會去丙○○的住處，就將槍藏在他的家．
    ．．槍是我偷藏的，藏槍一事與乙○○無關」（見原審卷第四十三頁、第六十二
    頁），於本院訊問時亦稱：「（丙○○家中查到的槍彈是誰放的？）之前我放的
    ，是我的，因為我住台中，在桃園沒有朋友，有時住他家，所以東西放他家．．
    ．」、「本來有五支槍，二支放在丙○○租的房子那邊，也就是春日路，後來被
    查到了，這邊也放三支，是在廣福路，也就是邱太太住的地方，這兩邊的槍都是
    我放的，廣福路比較早放，但春日路剛放一天就被抓了，後來才又查到廣福路這
    邊．．．」、「（你放槍究竟他嬸嬸是否知道？）．．他（丙○○）太太應該不
    知道，我放時他太太不在家」、「（這些東西與乙○○是否有關？）無」（見本
    院卷第五十三頁至第五十六頁），核其供證，對槍彈之來源、藏放之時間、地點
    、方式、原因，均詳為交待，顯非憑空杜撰可言。且查甲○○另所持之ＳＭＩＴ
    Ｈ改造手槍及子彈，經邱丁○○之夫丙○○予以收藏，於八十九年五月間為警查
    獲，二人確因之經臺灣桃園地方法院九十年度訴字第五七號及本院九十年度上訴
    字第二二二○號判處徒刑確定，亦有判決書二份在卷可按。又被告於本院前審審
    理時辯稱：「（在第一審時，是否是你找甲○○出來作證？）沒有，當時我們都
    在監獄，我並沒有找他出來說要他說槍枝是他放的」、「．．．我知道甲○○跟
    我叔叔有一起藏放槍技犯罪，但我並沒有請他出來替我頂罪。」（見本院前審卷
    第三十頁、第一○六頁）；而證人丙○○於原審法院訊問時亦陳稱：「（你有無
    在八十九年間看見乙○○在上址藏槍及子彈？）沒有」等語（見原審卷第二十八
    頁）。由上可知，甲○○與被告雖係朋友關係，然衡之情理，槍砲彈藥案件因嚴
    重危害治安，一旦查獲無不重懲，凡人避之唯恐不及，若該扣案槍枝確非其所藏
    匿，縱該犯行於己身已無法律上之利害關係，然亦非毫無顧慮，當不致於對他人
    所為之犯行故予承認而攬責在身，是證人甲○○之證詞應屬可採，該扣案之槍枝
    、子彈應確非被告所持有並藏匿。
五、綜上所述，被告乙○○之辯解堪予採信，原審認被告犯罪，係依證人邱丁○○之
    供述為其唯一之證據，惟其供述顯有瑕疵，難為認定事實之依據，已如前述，此
    外，復無其他積極證據可資證明被告確有公訴意旨指稱之犯行，事涉重典，採證
    猶應周全，應認本件尚不能證明被告犯罪。原審未詳勾稽，遽為被告有罪之判決
    ，核有未洽，被告上訴否認犯罪指摘原判決不當，非無理由，原判決既有可議而
    無可維持，應予撤銷改判，另諭知被告乙○○無罪之判決。
據上論斷，應依刑事訴訟法第三百六十九條第一項前段、第三百六十四條、第三百零
一條第一項，判決如主文。
本案經檢察官田炳麟到庭執行職務。
中      華      民      國    九十一    年      四      月    二十六    日
                            臺灣高等法院刑事第十二庭
                                    審判長法  官  劉  景  星
                  法  官  陳  博  志
                                          法  官  陳  志  洋
右正本證明與原本無異。
如不服本判決應於收受送達後十日內向本院提出上訴書狀，其未敘述上訴之理由者並
得於提起上訴後十日內向本院補提理由書（均須按他造當事人之人數附繕本）。
                                          書記官  蔡  佩  珊
中      華      民      國    九十一    年      四      月     二十九   日
